---
title: "lab1.2"
author: '@saguerraty @BastyZ'
date: "August 12, 2019"
output: html_document
---
# Instrucciones

1. Trabaje en equipos de dos personas. Salvo excepciones, no se corregirá entregas con menos de dos integrantes.

2. Modifique este archivo `.Rmd` agregando sus respuestas donde corresponda.

3. Para cada pregunta, cuando corresponda, **incluya el código fuente que utilizó para llegar a su respuesta**.

4. Al final de la clase, **genere un archivo HTML usando RStudio** y súbalo a U-Cursos.
   Basta con que uno de los integrantes haga la entrega. Si ambos hacen una entrega en U-Cursos, se revisará cualquiera de éstas.


# Laboratorio


En esta sesión trabajaremos con los datos del Proceso Constituyente 2016-2017 publicados en el Portal de Datos Abiertos del Gobierno de Chile. Los datos corresponden a las actas de los Encuentros Locales Autoconvocados (ELAs), en cada cual, un grupo de personas se reune a discutir distintos conceptos como por ejemplo; salud, educación, seguridad, etc.

Los datos con que trabajaremos consisten en la cantidad de veces que cada concepto constitucional fue mencionado por cada localidad de Chile. 

Para cargar los datos, use:

```{r, echo=FALSE, message=FALSE}
library(dplyr)
data_tf <- read.csv("http://dcc.uchile.cl/~hsarmien/mineria/datasets/actas.txt", header = T)
```


**Por cada pregunta adjunte el código R que utilizó para llegar a la respuesta. Respuestas sin código no serán evaluadas**

## 1. Exploración básica

1. ¿Cuáles son las dimensiones del dataset (filas, columnas)? Adjunte código o indique cómo determinó la cantidad de datos total. 

```{r , echo=FALSE}
# RESPUESTA
paste0("El n° de filas: ", nrow(data_tf)," y el n° de columnas: ", ncol(data_tf))
```

2. ¿Qué describe cada línea del dataset? (ejemplifique tomando el dato de la fila 20)

```
Respuesta:
La fila 20 escribe los temas tratados en la localidad de General Lagos, Parinacota, Arica y Parinacota,
mostrando la cantidad de veces que aparece cada uno de los temas listados en el acta.
```

3. ¿Existen localidades repetidas en el dataset? Adjunte el código o indique cómo llegó a esa conclusión.

```{r}
# No existen localidades repetidas
localidades = data_tf[,1]
all(duplicated(localidades) ==FALSE)
```

4. Liste los nombres de las columnas del dataset `data_tf`. Adjunte código en R y recuerde que si el resultado es muy largo emplee `head`. 

```{r}
head(names(data_tf),20)
```


## 2. Análisis


 1. Liste todas las localidades donde *no* se discutió el concepto `a_la_salud`.
```{r, echo=FALSE}
data_tf[which(data_tf$a_la_salud == 0),1]
```

 2. Liste las 10 localidades que más mencionaron el concepto `patriotismo`.
```{r, echo=FALSE}
mas_patriota=top_n(data_tf,10,patriotismo)
mas_patriota<- mas_patriota[,c(1,85)]
mas_patriota[,1]
```

 3. Liste las 10 localidades que más participaron en el proceso. Describa camo definió su medida de participación.
```{r, echo=FALSE}
data_tf$participacion_total=rowSums(data_tf[,c(2:113)])
mas_participacion=top_n(data_tf,10,participacion_total)
mas_participacion[,1]
```
La métrica de participación se estableció como el la cuenta del número de ocurrencias que tiene un concepto

 4. Liste los 10 conceptos menos mencionados a lo largo de todo el proceso.
```{r}
names(head(sort(colSums(data_tf[2:113]), decreasing = FALSE), 10))
```

 5. Ejecute el  siguiente código que permitirá agregar una nueva columna a nuestro dataframe que solo tendrá el nombre de la región.
```{r, message = F, warning=F}
regiones <- strsplit(as.character(data_tf[,1]), '/')
data_tf$region <- sapply(regiones, "[[", 1)
data_tf <- data_tf %>% select(localidad, region, everything())
```

Luego, mediante un gráficos de barras (ggplot), muestre los top 10 conceptos más mencionados en cada una de las siguientes regiones (adjunte gráficos y código):

- `Atacama`
- `Los Rios`
- `Metropolitana de Santiago`

```{r, echo=FALSE, message=FALSE}
library(ggplot2)
library(sqldf)
library(gridExtra)

regiones_data <-data_tf[2:115]
grouped_region = aggregate(regiones_data[2:113], by=list(region=regiones_data$region), FUN=sum)
grouped_region<-grouped_region[which(grouped_region$region=='Atacama' | grouped_region$region=='Los Rios' | grouped_region$region=='Metropolitana de Santiago'),]
tregion=as.data.frame(t(as.matrix(grouped_region)))
colnames(tregion)=c('Atacama','Los Rios','Metropolitana de Santiago')
tregion<-tregion[-1,]
rm(grouped_region)
tregion<-cbind(rownames(tregion),tregion)
colnames(tregion)[1]<-"tema"
tregion$Atacama<-as.numeric(tregion$Atacama)
tregion$`Los Rios`<-as.numeric(tregion$`Los Rios`)
tregion$`Metropolitana de Santiago`<-as.numeric(tregion$`Metropolitana de Santiago`)
tregion<-transform(tregion,tema=reorder(tema,-Atacama))

atacama=tregion %>%
  arrange(desc(Atacama)) %>%
  slice(1:10) %>%
  ggplot(.,aes(reorder(tema,-Atacama),Atacama))+geom_bar(stat = "identity")+theme(legend.position = "none")+xlab("Atacama")+coord_flip()

lrios=tregion %>%
  arrange(desc(Los.Rios)) %>%
  slice(1:10) %>%
  ggplot(.,aes(reorder(tema,Los.Rios),Los.Rios))+geom_bar(stat = "identity")+theme(legend.position = "none")+xlab("Los Rios")+coord_flip()
metro=tregion %>%
  arrange(desc(Metropolitana.de.Santiago)) %>%
  slice(1:10) %>%
  ggplot(.,aes(reorder(tema,Metropolitana.de.Santiago),Metropolitana.de.Santiago))+geom_bar(stat = "identity")+theme(legend.position = "none")+xlab("Region metropolitana")+coord_flip()

grid.arrange(atacama,lrios,metro, nrow=3)

```


6. De la pregunta anterior, ¿considera que es razonable usar el conteo de frecuencias para determinar las regiones que tuvieron mayor participación en el proceso? ¿Por qué? Sugiera y solamente comente una forma distinta de hacerlo.

No es posible medir participación en términos de personas opinando ya que no se tienen los estadísticos descriptivos asociados a las actas a priori, adicionalmente se debería obtener las características de los participantes para poder identificar sesgos en la participación para que esta pueda ser representativa de la población. Es decir dos personas altamente motivadas podrían tratat la totalidad de los temas y registrar la misma participación que un participante por tema donde cada uno aborda un tema sin repetición, lo que claramente no es equivalente en términos de representatividad.
En el escenario donde no se puede hacer las mediciones de manrea correcta nuevamente, una forma de aproximar la representatividad de las actas sería cruzar los temas tratados con las características demograficas de cada región para intentar extrapolar los posibles sesgos que puede haber tenido cada discusión, preferiblemente respaldado por algún número relativo a la asistencia y sus caracteristicas de las sessiones a las que hacen referencia las actas.

