---
title: "EDA_hito_1"
author: '@saguerraty @BastyZ' '@AnnBenavides'
date: "August 25, 2019"
output: html_document
---

```{r setup, include=FALSE}
knitr::opts_chunk$set(echo = TRUE)
#cargar paquetes
library(readr)
library(ggplot2)
library(stats)
library(purrr)
library(tidyr)
library(psych)
library(corrplot)
```

# Introducción

En este proyecto de minería de datos analizaremos información diaria de mediciones de calidad del aire en Parque O'Higgins así como temperaturas y precipitaciones en Quinta Normal. Estas mediciones fueron realizadas respectivamente por SINCA del Ministerio del Medio Ambiente y el CR^2 (Center for Climate and Resilience Research) e incluyen datos obtenidos desde 1997 hasta la fecha en ambas estaciones.

Inicialmente se busca utilizar estos datos para buscar correlacion entre la calidad del aire y temperatura/precipitaciones, buscar patrones estacionales en el estado del aire para analizar su evolución a traves de los años, y buscar ver la influencia de leyes y restricciones ambientales como la restricción vehicular a cataliticos anteriores a 2012.

# Descripción de datos y exploración
```{r echo=FALSE, message=FALSE}
#lectura de datos
datos=read_csv("./datosConClimaClean2.csv")
datos$date=paste0(datos$dia,'/',datos$mes,'/',datos$anno)
datos$date<-as.POSIXlt(datos$date, format = "%d/%m/%Y")
```

Los datos corresponden a información de estaciones de monitoreo en la RM, para el material particulado corresponde a la estación de Parque O`Higgins. Notar que alguna de las mediciones, como las de dioxido de azufre no están disponibles para el total del tiempo para el que se tiene registro en las mediciones (1997 - 2019). Debido a que no se cuenta con información adecuada para interpolar estos datos no se incorporarán.
```{r}
datos<-subset(datos,select = -c(MP25,NO2))
multi.hist(datos[,c(5:8)])   
multi.hist(datos[,c(11:13)])
correlaciones=cor(datos[,c(5:11)], use = "complete.obs")
corrplot.mixed(correlaciones,upper = "circle" )
```

<!-- # TODO: promedios mensuales y comparación anual de dichos meses (ej. Abril 97-19) -->
<!-- # TODO: variación respecto a dia en año anterior (ej. abril 98-06-10 - abril 97-06-10 ) -->

# Hipótesis
Temática o problemática central y describir cómo se abordará inicialmente.