---
title: "EDA_hito_1"
author: '@saguerraty @BastyZ' '@AnnBenavides'
date: "August 25, 2019"
output: html_document
---

```{r setup, include=FALSE}
knitr::opts_chunk$set(echo = TRUE)
#cargar paquetes
library(readr)
library(ggplot2)
library(stats)
library(purrr)
library(tidyr)
library(psych)
library(corrplot)
```


```{r echo=FALSE, message=FALSE}
#lectura de datos
datos=read_csv("./datosConClimaClean2.csv")
datos$date=paste0(datos$dia,'/',datos$mes,'/',datos$anno)
datos$date<-as.POSIXlt(datos$date, format = "%d/%m/%Y")
```

Los datos corresponden a información de estaciones de monitoreo en la RM, para el material particulado corresponde a la estación de Parque O`Higgins. Notar que alguna de las mediciones, como las de dioxido de azufre no están disponibles para el total del tiempo para el que se tiene registro en las mediciones (1997 - 2019). Debido a que no se cuenta con información adecuada para interpolar estos datos no se incorporarán.
```{r}
datos<-subset(datos,select = -c(MP25,NO2))
multi.hist(datos[,c(5:8)])   
multi.hist(datos[,c(11:13)])
correlaciones=cor(datos[,c(5:11)], use = "complete.obs")
corrplot.mixed(correlaciones,upper = "circle" )
```