---
title: "Informe hito 2"
author: '@saguerraty @Bastyz @HaineAnn'
date: "October 6, 2019"
output: html_document
---

```{r setup, include=FALSE}
knitr::opts_chunk$set(echo = TRUE)
```

#Avance Hito 2

```{r paquetes y setup , message=FALSE, echo=FALSE, message=FALSE}
library(readr)
library(sqldf)
library(rprojroot)
library(ggplot2)
library(nnet)
library(stats)
library(ROCR)
library(rpart)
library(PRROC)
library(corrplot)
library(here)
setwd(here())
# confirma que el WD esté bien configurado
getwd()
```
## Contexto y motivación
El proyecto se propone resolver determinar si con las herramientas del curso "Es posible mejorar el sistema de determinación de alerta ambiental en Santiago", específicamente: 
'Cómo determinan los factores medio ambientales observables el nivel de material particulado en Santiago'"

Lo que se traduce en un problema de clasificación multiclase, dado que existe más de un tipo de condición de alerta ambiental, con el objetivo de determinar la condición de alerta ambiental (nuestra etiqueta) en función de parámetros observables derivados de estaciones de monitoreo ambiental en la ciudad de Santiago, Chile desde 1997 hasta el presente.

El valor que presenta encontrar una mejora en el método utilizado para determinar una categoría de alerta ambiental va en:

1- Cuantificar el efecto de las variables utilizadas en la determinación de una situación de alerta ambientas (considerando algún grado de interpretabilidad en el modelo utilizado, esto no se mantiene para algo como un clasificador con un perceptron multicapa)

2- La disminución de la carga laboral en HH asignada a determinar una situación de alerta o emergencia ambiental, ya que la aplicación del modelo técnicamente se puede automatizar.

3- La mejora en la planificación de la ciudadanía al permitir advertir una situación de emergencia ambiental mediante regresores y luego el clasificador, con más anticipación de lo que se hace actualmente, es decir, se podría advertir con anticipación cuando hay una alta probabilidad de que se decrete una emergencia ambiental.


```{r leer datos y mergear , message=FALSE , echo=FALSE, warning=FALSE}
emergencia=read_csv("./scrapping_emergencia_aire/predLimpias.csv")
atmos=read_csv("./ClimaYEmisionesData/DatosHito1CleanWithDates.csv")

#arreglar error de formato en pre emergencia por variaciones inesperadas en PREEMERGENCIA
emergencia$'ESTADO MP10'[emergencia$`ESTADO MP10`=="PREEMERGENCIA"]<-"PRE EMERGENCIA"

tabla=sqldf("SELECT atmos.*,
            emergencia.'ESTADO MP10' as 'cat_mp10',
            emergencia.'ESTADO MP2,5' as 'cat_mp25' 
            FROM atmos JOIN emergencia ON atmos.Fecha = emergencia.Fecha", drv="SQLite")

tabla$MP10<-as.numeric(tabla$MP10)
tabla$CO<-as.numeric(tabla$CO)

```
## Datos

Los datos utilizados durante el proyecto están almacenados y disponibles de manera pública por el Centro de investigación para el clima y la resiliencia (CR2) en el caso de los datos atmosféricos y de temperatura, y en datos.gob.cl para el caso del los datos de contaminación atmosférica pertenecientes al SINCA (MMA) , mientras que la etiqueta del modelo se obtiene mediante 'scrapping' del reporte diario de la situación de alerta ambiental en la página del Ministerio de medio ambiente (http://airesantiago.gob.cl/balance-1997-2017/calidad-del-aire/).

### Catacterización de los datos
Los datos están compuestos por fecha, valor de las distintas mediciones y la categorización del estado del aire; la fecha se encuentre en el formato AAAA-MM-DD como también en columnas separadas; las distintas medidas se encuentran en valores numéricos y la categorización se encuentra en formato de texto.

````{r}
head(tabla, n= 3L)
```


A continuación se muestra la curva ROC para un modelo de regrasión multinomial sobre dos subset de relación 70-30.
```{r entrenar logit multinomial}

tabla_ss= subset(tabla, select = -c(MP10,MP25))
# tabla_ss$cat_mp10[tabla_ss$cat_mp10=="PREEMERGENCIA"]<-"PRE EMERGENCIA"

tabla_ss$cat_mp10<- as.factor(tabla_ss$cat_mp10)
train_ind=sample(seq_len(nrow(tabla)),size = nrow(tabla)*0.7)
tabla_learn = tabla_ss[train_ind,]
tabla_test = tabla_ss[-train_ind,]

tabla_learn$cat_mp10=relevel(tabla_learn$cat_mp10, ref = "REGULAR")
mod_multi_log=multinom(cat_mp10~O3+CO+Tmedia+Tmax+Precipitaciones, data = tabla_learn)

tabla_test$pred_multilog = predict(mod_multi_log, newdata = tabla_test)

tabla_test<-tabla_test[which(!is.na(tabla_test$pred_multilog)),]

rocs = roc.curve(tabla_test$cat_mp10,tabla_test$pred_multilog, curve = TRUE)
plot(rocs)

summary(mod_multi_log)
```

#### Datos Nulos o Faltantes
Los datos para algunas de las fechas no poseen todas las mediciones, por lo que se deben manejar los casos en que no hay valores en alguna columna. Los valores faltantes por cada columna son:

```{r conteo de NA}
na_count <-sapply(tabla, function(y) sum(length(which(is.na(y)))))
na_count <- data.frame(na_count)
na_count
```


```{r imputar datos faltantes}
try(tabla<-subset(tabla, select = -c(SO2,MP25,NO2)))
tabla[which(is.na(tabla$CO)),"CO"]<-median(tabla$CO, na.rm = TRUE)
tabla[which(is.na(tabla$MP10)),"MP10"]<-median(tabla$MP10, na.rm = TRUE)

lin_fit <-lm(O3~mes+dia+MP10+CO+Tmedia+Tmax+Precipitaciones,data = tabla ,na.action = "na.exclude")
tabla[which(is.na(tabla$O3)),"O3"]<-predict(lin_fit,tabla[which(is.na(tabla$O3)),c("mes","dia","MP10","CO","Tmedia","Tmax","Precipitaciones")])

write.csv(tabla,"./tabla_imbalanced.csv", row.names = FALSE)

na_verify = sapply(tabla, function(y) sum(length(which(is.na(y)))))
na_verify <- data.frame(na_verify)
na_verify
```

#### Correlacion de los datos
```{r}
tabla.cor <- cor(subset(tabla, select = -c(cat_mp10,cat_mp25,Fecha,anno,dia)), use = "pairwise.complete.obs" )
corrplot.mixed( tabla.cor )
```
Se encuentran correlaciones entre O3 y MP10 y la temperatura máxima del día; además de una correlación entre MP10, CO y SO2; una correlación esperada es la negativa existente entre precipitaciones y MP10; precipitaciones y Tmax.

### Balanceo de las clases

El dataset de caracterización de situación de emergencia en su estado original tiene las clases de 'pre emergencia' y 'pre alerta' subrepresentadas, lo que probablemente explica el mal rendimiento de predicción del modelo Logit multinomial par esas clases. Como solución a este problema se aplicó oversampeling utilizando 'SMOTE' ya que es un problema de oversampeling multiclase. El código para realizar el oversampeling se hizo en python debido a que la implementación de SMOTE en R está pensaba para un clasificador binario, por lo que se utilizó el subpaquete: 'random_oversampeling' de la libreria 'imblearn'.
```{r}
ggplot(emergencia)+geom_bar(aes(`ESTADO MP10`))
```

## Feedback del Hito 1
En general las criticas de los compañeros dirijidas a la presentación son de la presentación misma; estos comentarios fueron tomados completamente, entre los que se encuentran tener un título más descriptivo del proyecto, agregar números a la diapositiva y tener objetivos más claramente definidos; esto último es una critica de la que somos bastante concientes ya que en la realidad no teníamos claro el objetivo final, sino que trabajamos con preguntas abiertas.

Además entre los comentarios hechos a los datos se nos sugiere _ignorar medidas nulas y errores de medición_, critica que tomamos completamente con la salvedad de que el como los ignoramos o eliminamos puede afectar nuestros resultados, ya que en general los datos faltan por periodos de tiempo bien definidos y el simplemente eliminar la columna o medidas muy extremas podrían hacernos perder información que puede ser relevante.
