---
title: "Informe hito 2"
author: '@saguerraty @Bastyz @HaineAnn'
date: "October 6, 2019"
output: html_document
---

```{r setup, include=FALSE}
knitr::opts_chunk$set(echo = TRUE)
```

#Avance Hito 2

```{r paquetes y setup , message=FALSE}
library(readr)
library(sqldf)
library(rprojroot)
library(ggplot2)
library(nnet)
library(stats)
library(ROCR)
library(rpart)
library(PRROC)
library(corrplot)
library(here)
getwd()
setwd(here())
```
## Contexto y motivación
El proyecto se propone resolver determinar si con las herramientas del curso "Es posible mejorar el sistema de determinación de alerta ambiental en Santiago", específicament: 
"Cómo determinan los factores medio ambientales observables el nivel de material particulado en Santiago""

Lo que se traduce en un problema de clasificación multiclase (ya que existe más de un tipo de condición de alerta ambiental) con el objetivo de determinar la condición de alerta ambiental (nuestra etiqueta) en función de parámetros observables derivados de estaciones de monitoreo ambiental en la ciudad de Santiago, Chile.

El valor que presenta encontrar una mejora en el método utilizado para determinar una categoría de alerta ambiental va en:

1- Cuantificar el efecto de las variables utilizadas en la determinación de una situación de alerta ambientas (considerando algún grado de interpretabilidad en el modelo utilizado, esto no se mantiene para algo como un clasificador con un Multi layer perceptron)

2- La disminución de la carga laboral (en HH) asignada a determinar una situación de alerta o emergencia ambiental, ya que la aplicación del modelo técnicamente se puede automatizar.

3- La mejora en la planificación de la ciudadanía al permitir advertir una situación de emergencia ambiental mediante, regresores y luego el clasificador con más anticipación de lo que se hace actualmente, es decir se podría advertir con anticipación cuando hay una alta probabilidad de que se decrete una emergencia ambiental.


```{r leer datos y mergear , message=FALSE , echo=FALSE, warning=FALSE}
emergencia=read_csv("./scrapping_emergencia_aire/predLimpias.csv")
atmos=read_csv("./ClimaYEmisionesData/DatosHito1CleanWithDates.csv")

#arreglar error de formato en pre emergencia
emergencia$'ESTADO MP10'[emergencia$`ESTADO MP10`=="PREEMERGENCIA"]<-"PRE EMERGENCIA"

tabla=sqldf("SELECT atmos.*,
            emergencia.'ESTADO MP10' as 'cat_mp10',
            emergencia.'ESTADO MP2,5' as 'cat_mp25' 
            FROM atmos JOIN emergencia ON atmos.Fecha = emergencia.Fecha", drv="SQLite")

write_csv(tabla,"./tabla_imbalanced.csv")
```
## Datos

Los datos utilizados durante el proyecto están almacenados y disponibles de manera pública por el Centro de investigación para el clima y la resiliencia (CR2) en el caso de los datos atmosféricos y de temperatura, mientras que la etiqueta del modelo se obtiene mediante 'scrapping' del reporte diario de la situación de alerta ambiental en la página del Ministerio de medio ambiente.

### Catacterización de los datos
```{r}

tabla_ss= subset(tabla, select = -c(MP10,MP25))
# tabla_ss$cat_mp10[tabla_ss$cat_mp10=="PREEMERGENCIA"]<-"PRE EMERGENCIA"

tabla_ss$cat_mp10<- as.factor(tabla_ss$cat_mp10)
train_ind=sample(seq_len(nrow(tabla)),size = nrow(tabla)*0.7)
tabla_learn = tabla_ss[train_ind,]
tabla_test = tabla_ss[-train_ind,]

tabla_learn$cat_mp10=relevel(tabla_learn$cat_mp10, ref = "REGULAR")
mod_multi_log=multinom(cat_mp10~O3+CO+Tmedia+Tmax+Precipitaciones, data = tabla_learn)

tabla_test$pred_multilog = predict(mod_multi_log, newdata = tabla_test)

tabla_test<-tabla_test[which(!is.na(tabla_test$pred_multilog)),]

rocs = roc.curve(tabla_test$cat_mp10,tabla_test$pred_multilog, curve = TRUE)
plot(rocs)

summary(mod_multi_log)
```
Además los datos para algunas de las fechas no poseen todas las mediciones, por lo que se deben manejar los casos en que no hay valores en alguna columna. Los valores faltantes por cada columna son:

```{r}
na_count <-sapply(tabla, function(y) sum(length(which(is.na(y)))))
na_count <- data.frame(na_count)
na_count
```
#### Correlacion de los datos
```{r}
tabla.cor <- cor(subset(tabla, select = -c(cat_mp10,cat_mp25,Fecha,anno,dia,MP25,NO2)), use = "pairwise.complete.obs" )
corrplot( tabla.cor )

```
Se encuentran correlaciones entre O3 y MP10 y la temperatura máxima del día; además de una correlación entre MP10, CO y SO2; una correlación esperada es la negativa existente entre precipitaciones y MP10; precipitaciones y Tmax.

### Balanceo de las clases

El dataset de caracterización de situación de emergencia en su estado original tiene las clases de 'pre emergencia' y 'pre alerta' subrepresentadas, lo que probablemente explica el mal rendimiento de predicción del modelo Logit multinomial par esas clases. Como solución a este problema se aplicó oversampeling utilizando 'SMOTE' ya que es un problema de oversampeling multiclase. El código para realizar el oversampeling se hizo en python debido a que la implementación de SMOTE en R está pensaba para un clasificador binario, por lo que se utilizó el subpaquete: 'random_oversampeling' de la libreria 'imblearn'.
```{r}
ggplot(emergencia)+geom_bar(aes(`ESTADO MP10`))
```